臺灣桃園地方法院刑事判決　　　　　　　96年度訴字第1477號
公　訴　人　臺灣桃園地方法院檢察署檢察官
被　　　告　丙○○
上一被告共　袁健峰律師
同選任辯護人陽文瑜律師
被　　　告　甲○○
上一被告指　本院公設辯護人乙○○
定辯護人
上列被告因強盜案件，經檢察官提起公訴（96年度偵字第18042
、18235號），本院判決如下：
    主  文
丙○○、甲○○共同意圖為自己不法之所有，攜帶兇器，以強暴
、脅迫至使不能抗拒，而取他人之物，丙○○處有期徒刑柒年肆
月，甲○○處有期徒刑柒年貳月。
    事  實
一、丙○○與甲○○為表兄弟關係，緣丙○○之女友庚○○（另
    經檢察官為不起訴處分確定）在址設桃園縣中壢市○○路18
    7 號「典範牙醫診所」（下稱典範診所）擔任櫃檯服務人員
    一職，因而知悉該診所營收狀況、保險櫃置放處所及密碼等
    事，民國95年3 月初某日，庚○○與丙○○聊天時無意間提
    到在上開診所下班時間太晚且現金收入龐大管理壓力過大之
    事，丙○○思及其對外積欠多筆債務且與吳孟動共同經營之
    事業又狀況不佳，竟萌生歹念，趁機向不知情之庚○○追問
    該診所現金放置處所及保險櫃密碼等相關內容後，旋向甲○○提議至庚○○任職之典範診所搶劫財物，獲甲○○同意後
    ，丙○○又唯恐其被該診所員工認出，遂由甲○○再邀集姓
    名年籍不詳綽號「阿泰」之成年男子參與，再徵得「阿泰」
    附和認同後，3 人即共同基於意圖為自己不法所有之犯意聯
    絡，推由甲○○與該綽號「阿泰」之男子負責至現場搶劫財
    物。謀議既定，同年3 月23日下午，丙○○先向不知情之彭
    國財借用車牌號碼L2B-790 號機車使用，再將機車鑰匙交予
    甲○○，甲○○即於當日（3 月23日）下午騎乘上開向彭國
    財借得之機車，至新竹縣竹北市○○路某地下道搭載該綽號
    「阿泰」之男子，「阿泰」並攜帶其所有客觀上可供兇器使
    用之尖刀1 把（未扣案，並無證據證明屬槍砲彈藥刀械管制
    條例所列管之刀械），共同前往上開典範診所後門等候，甲○○與「阿泰」2 人並分別頭戴渠等所有之全罩式黑色安全
    帽及口罩、手套，甲○○身著藍色雨衣、「阿泰」身著黃色
    雨衣（以上物品均未扣案）以為掩飾，迨於同日（3 月23日
    ）晚間10時40分許，該診所員工己○○、丁○○、庚○○前
    後走出診所後門欲離去之際，由「阿泰」手持上述尖刀與甲○○上前喝令己○○等人返回診所內（無故侵入他人建築物
    部分未據告訴、起訴），由「阿泰」持尖刀監控己○○等人
    ，並喝令渠等面朝內、手抱頭蹲下、不准出聲，以此強暴、
    脅迫之方式，至使己○○、丁○○、庚○○等人均不能抗拒
    ，任由甲○○動手搜括該診所內之保險箱1 只（內有現金新
    臺幣【下同】848,130 元及面額分別為4 萬6 千元、3 萬8
    千元、5 千元之支票3 張、行動電話1 具）、電腦主機及監
    視器主機，「阿泰」亦動手強取庚○○所有皮包內現金500
    元及己○○所有皮包內現金700 元得手後，隨即共乘機車逃
    離現場，隨後2 人共乘機車至中壢市○○○路某空地，共同
    將所搶得之保險箱摔開取出內置之現金約70餘萬元（尚遺有
    數目不詳之現金1 綑未取出），其餘支票及行動電話、電腦
    主機、監視器主機、及渠等作案用之手套則隨意丟棄在附近
   草 叢內，丙○○再騎乘上開機車搭載「阿泰」返回其與丙○○共同承租位於新竹縣竹北市○○路附近租屋處，「阿泰」
    則攜帶前述尖刀自行離去，甲○○再以電話告知丙○○已搶
    得典範診所財物之事，迨丙○○於翌日（3 月24日）凌晨2
    時許返回上開租屋處後，甲○○旋將搶得之現金其中50多萬
    元部分交予丙○○統籌作為2 人經營檳榔攤所用，「阿泰」
    事後亦取得其中贓款3 萬元。當日（3 月24日）下午，甲○○再將前開機車交還予彭國財。嗣於96年7 月18日下午5 時
    50分許及當日晚間7 時15分許，經警循線分至臺北縣新莊市
    ○○路359 號1 樓「網路HIGH客」及新竹市○○路24號，拘
    提甲○○及丙○○到案，並扣得與本案無關之丙○○所使用
    之門號0000000000、0000000000號行動電話各1 具及甲○○
    所使用門號0000000000號行動電話1 具，同日（7 月18日）
    晚間7 時許，甲○○再帶同警方至上述中壢市○○○路空地
    ，起出渠等所搶得經丟棄之保險箱及其內未取出已腐壞面額
    不詳之現金1 綑、電腦主機1 台，始查悉上情。
二、案經臺灣桃園地方法院檢察署檢察官指揮桃園縣政府警察局
    楊梅分局、中壢分局偵查後起訴。
    理  由
壹、證據能力部分：
　　按被告以外之人於審判外之言詞或書面陳述，除法律有規定
    者外，不得作為證據。又被告以外之人於審判外之陳述，雖
    不符前4 條之規定，而經當事人於審判程序同意作為證據，
    法院審酌該言詞陳述或書面陳述作成時之情況，認為適當者
    ，亦得為證據。當事人、代理人或辯護人於法院調查證據時
    ，知有第159 條第1 項不得為證據之情形，而未於言詞辯論
    終結前聲明異議者，視為有前項同意，刑事訴訟法159 條第
    1 項、第159 條之5 分別定有明文。查證人庚○○、彭國財
    、丁○○、己○○、戊○○於警詢時所為之陳述，固係審判
    外之陳述而屬傳聞證據，惟被告及其選任辯護人、本院指定
    公設辯護人就上開審判外之陳述，於本院審理中，知有該項
    證據，均未曾於言詞辯論終結前聲明異議，而本院審酌該等
    證人陳述作成時之情況，並無違法取證及證明力過低之瑕疵
    ，亦認以之作為證據為適當，依前揭規定說明，自有證據能
    力。至證人庚○○、彭國財、丁○○、戊○○於偵查中於供
    前具結所為之陳述（有結文7 紙附於偵查卷可稽，見偵字第
    18042 號卷第118 、120 、152 、165 、166 、167 頁），
    係檢察官依法訊問，復無其他事證足資認定其於檢察官訊問
    時有受違法取供情事，並無何特別不可信之情況，依刑事訴
    訟法第159 條之1 第2 項規定自有證據能力。另本件認定事
    實所引用之卷內其餘所有卷證資料（包含文書證據、物證等
    證據），並無證據證明係公務員違背法定程序所取得，被告
    及其選任辯護人、本院指定公設辯護人於審判程序中復均未
    於言詞辯論終結前表示異議，亦均有證據能力，合先敘明。
貳、實體部分：
一、前揭犯罪事實，業據被告丙○○及甲○○均坦認不諱（見偵
    字第18042 號卷第10至12頁、第114 、115 、147 、148 、
    162 、163 頁、本院96年9 月21日、同年11月13日筆錄），
    並經證人庚○○、彭國財、丁○○、己○○、戊○○分別於
    警詢及偵查時證述甚詳（見偵字第18 042號卷第25至28頁、
    第53至55頁、第57至59頁、第62至65頁、第69至79頁、第82
    、83、110 、111 、114 、115 、146 、162 、163 頁）、
    此外復有桃園縣政府警察局中壢分局扣押筆錄及扣押物品目
    錄表、贓物認領保管單各乙紙、典範診所附近監視錄影器翻
    拍照片及現場查獲贓證物照片共38張附卷可稽，堪認被告2
    人所為不利於己之自白確與事實相符，胥值信實。至被告甲○○雖曾提及伊與該綽號「阿泰」之男子前往典範診所搶劫
    財物前，有先至中壢市○○路某大樓竊取車號不詳之機車車
    牌2 面並換裝在向彭國財借用之上開機車上使用一節，惟遍
    查全卷事證，前述被告甲○○所指竊取車牌部分，並未見有
    何被害人出面指訴失竊經過或係被告所為竊取行為，而被告
    甲○○亦無法明確指出其竊取車牌之地點及車牌車號為何，
    復未扣得被告甲○○所竊得之車牌為佐，證人彭國財亦證稱
    甲○○返還上開機車時未見該機車有何異狀等語在卷，稽此
    ，尚難單憑被告甲○○單一自白即據此推論其有竊盜車牌之
    積極行為事實，至被告甲○○何以為前揭陳述，是否刻意藉
    此消除彭國財對渠等將其機車持以犯案將禍及彭國財之虞慮
    ，原因不一而足，然毋論原因為何，依全卷事證資料，尚不
    足以認定被告甲○○有前述竊盜犯行，併予敘明。綜上所陳
    ，本件事證明確，被告2 人犯行均堪認定，應依法論科。
二、按被告甲○○與前開姓名年籍不詳綽號「阿泰」之男子持以
    強劫典範診所及庚○○、己○○財物所用之尖刀1 把，外形
    類似指揮刀，刀刃長約30公分，刀刃鋒利，有卷附被告甲○○於偵查時當庭繪製圖1 份可稽（見偵字第18042 號卷第12
    2 頁），客觀上顯足以危害人之生命、身體，其為刑法第32
    1 條第1 項第3 款所稱之「兇器」至明。核被告丙○○、甲○○所為，均係犯刑法第328 條第1 項之強盜罪，而有同法
    第321 條第1 項第3 款攜帶兇器之加重情形，應依同法第33
    0 條第1 項加重強盜罪論處。被告丙○○、甲○○與該姓名
    年籍不詳綽號「阿泰」之成年男子就上揭犯行，有犯意聯絡
    及行為分擔，俱為共同正犯（按被告2 人行為後，刑法業於
    94年2 月2 日修正公布，並於95年7 月1 日施行，其中刑法
    第28條原規定『二人以上共同實施犯罪之行為者，皆為正犯
    。』修正為『二人以上共同實行犯罪之行為者，皆為正犯。
    』此一修正不影響於本件被告2 人與該綽號「阿泰」之男子
    為共同正犯之關係，不生法律變更比較問題，應逕適用裁判
    時法即修正後刑法第28條規定，附予敘明）。又被告等同時
    強劫典範診所及庚○○、己○○所有前述財物，係以一行為
    而觸犯數罪名，為想像競合犯，應依修正後刑法第55條規定
    ，從一重之攜帶兇器強盜罪處斷（按修正前刑法第55條規定
    『一行為而觸犯數罪名，從一重處斷』，此即學理上所稱之
    想像競合犯，雖經修正為『一行為而觸犯數罪名者，從一重
    處斷。但不得科以較輕罪名所定最輕本刑以下之刑』，惟此
    最低度刑科刑之限制核屬法理之明文化，非屬法律變更，不
    生新舊法比較問題，應逕依裁判時法論處）。爰審酌被告2
    人正值壯年體健，不思以正當途徑獲取財物，持尖刀之兇器
    強盜他人財物，對於人身安全、社會治安所生危害甚鉅，及
    被告彼等間對本案犯行之參與程度，認檢察官對被告丙○○
    求處有期徒刑8 年尚屬過重，併兼衡其等素行狀況及犯罪之
    動機、目的、手段、所生危害、所得利益、犯罪後尚知坦承
    犯行，態度尚佳等一切情狀，分別量處如主文所示之刑。
三、未扣案之尖刀1 把及全罩式安全帽2 頂、口罩2 個、手套2
    副、雨衣2 件，雖均係供被告甲○○及共犯「阿泰」犯本件
    強盜罪所用之物，惟均未扣案，且尖刀及「阿泰」所戴安全
    帽、口罩等物已於作案後為「阿泰」攜回，迄今並查無該名
    綽號「阿泰」男子之去處，而被告甲○○所戴安全帽、手套
    、雨衣及「阿泰」所戴之手套，均已經丟棄不知去向，業據
    被告甲○○供陳在卷，復查無證據證明上開物品現仍存在，
    且均非屬違禁物，為避免日後執行困難，爰均不予宣告沒收
    ，末此敘明。
據上論斷，應依刑事訴訟法第299 第1 項前段，刑法第28條、第
330 條第1 項、第55條，判決如主文。
本案經檢察官蔡宜均到庭執行職務。
中　　華　　民　　國　　96　　年　　12　　月　　6 　　日
　　　　　　　　　刑事第七庭審判長法　官  蕭世昌
　　　　　　　　　　　　　　　    法　官  連雅婷
　　　　　　　 　 　　　　　　　　法　官  林惠霞
以上正本證明與原本無異。
如不服本判決，應於收受送達後10日內向本院提出上訴書狀。
                                  書記官  陳恩如
中　　華　　民　　國　　96　　年　　12　　月　　7 　　日
附錄本案論罪科刑法條全文：
刑法第321條
犯竊盜罪而有左列情形之一者，處6 月以上、5 年以下有期徒刑
：
　一　於夜間侵入住宅或有人居住之建築物、船艦或隱匿其內而
      犯之者。
　二  毀越門扇、牆垣或其他安全設備而犯之者。
　三  攜帶兇器而犯之者。
　四  結夥三人以上而犯之者。
　五  乘火災、水災或其他災害之際而犯之者。
　六  在車站或埠頭而犯之者。
  前項之未遂犯罰之。
刑法第330條第1項
犯強盜罪而有第321 條第1 項各款情形之一者，處7 年以上有期
徒刑。
